【裁判字號】    92,易,432
【裁判日期】    920515
【裁判案由】    恐嚇取財等
【裁判全文】
臺灣彰化地方法院刑事判決                          九十二年度易字第四三二號
    公  訴  人  臺灣彰化地方法院檢察署檢察官
    被      告  丙○○
右列被告因恐嚇取財等案件，經檢察官提起公訴（九十二年度偵字第五０四號），本
院判決如左：
    主      文
丙○○意圖為自己不法之所有，以恐嚇使人將本人之物交付未遂，處有期徒刑陸月，
如易科罰金，以參佰元折算壹日，扣案之安全帽壹頂及玻璃瓶壹只均沒收；又未指定
犯人，而向該管公務員誣告犯罪，處有期徒刑貳月，如易科罰金，以參佰元折算壹日
；應執行有期徒刑柒月，如易科罰金，以參佰元折算壹日，扣案之安全帽壹頂及玻璃
瓶壹只均沒收。
    事      實
一、丙○○因在外積欠債務，無力清償，且染上施用毒品之惡習（現即因施用毒品案
    件於台灣雲林戒治所戒治中），竟圖不勞而獲，而於民國九十一年三月四日晚餐
    後，先放置二只空玻璃瓶於其兄莊越勛所有之車牌號碼ＮＰＲ─０一０號紅色重
    型機車之置物箱內，再將上開機車之車牌拆卸放入該置物箱內，而於同日騎乘上
    開機車四處找尋作案對象，在行經彰化縣福興鄉○○路○段一六九號旁之「荃蕾
    檳榔攤」時，見該檳榔攤附近光線較暗，出入民眾少，且僅有一年輕女子甲○○
    （原名乙○○）在內看店，竟意圖為自己不法之所有，先在附近以塑膠水管將上
    開機車內之汽油抽取至二只空玻璃瓶內，各裝約八分滿後，於同日晚上七時五分
    許，騎乘上開機車至前揭「荃蕾檳榔攤」外，頭戴全罩式安全帽，身穿黑色外套
    ，右手持乙瓶內盛汽油瓶口塞布條之玻璃瓶（另一瓶放置於機車內），左手拿打
    火機（未扣案），走入「荃蕾檳榔攤」內，向看店之甲○○恫嚇稱：「把錢拿出
    來，不然要點火」等語，並作勢欲點燃，而恐嚇甲○○交出財物，嗣甲○○趁其
    不注意時，將前揭玻璃瓶口之布條搶下丟於地面，二人旋於檳榔攤內扭打，於扭
    打之際丙○○不慎將汽油潑灑於甲○○身上，且其所戴之安全帽及手上之內盛汽
    油之玻璃瓶均掉落地面，丙○○見行跡敗露，遂騎乘上開機車逃逸，而未取得任
    何財物。嗣警方獲報前往現場，扣得前述安全帽一頂及盛裝汽油之玻璃瓶一只，
    並循線追躡至彰化縣福興鄉○○街二十二之二號前，在該處發現丙○○所騎乘之
    上開紅色重型機車，再於該戶民宅之屋頂上，查獲丙○○於作案時穿著之黑色外
    套一件（內有橘色絲巾一條）。
二、丙○○於逃逸後，明知上開車牌號碼ＮＰＲ─０一０號紅色重型機車係由自己使
    用中，並無失竊之情形，惟為避免前揭犯行曝光，竟思利用不知情之家人前往警
    局誣告，而於同日晚上七時二十至三十分許，以電話通知其母黃秀鳳上開機車已
    失竊，請渠前往警局報案，黃秀鳳遂於同日晚上八時三十分許，至彰化縣警察局
    鹿港分局外中派出所，指訴上開機車於彰化縣福興工業區旁被竊，請求警察機關
    協助偵辦竊盜罪嫌之人，未指定犯人而向該管公務員誣告持有上開機車之人犯有
    竊盜或贓物罪嫌。
三、案經甲○○訴由彰化縣警察局鹿港分局報請台灣彰化地方法院檢察署檢察官偵查
    起訴。
    理      由
一、右揭犯罪事實一，迭據被告丙○○於警偵訊中及本院審理時坦承不諱，核與告訴
    人甲○○於警詢、偵查中指訴之情節相符，且徵之被告之兄即證人莊越勛於警訊
    中曾證稱上開車牌號碼ＮＰＲ─０一０號紅色重型機車，自九十年十二月底後均
    由被告使用中等語，證人黃秀鳳即被告之母於警訊中亦證稱被告於九十一年三月
    四日當晚用餐後即騎乘上開機車外出，並穿著員警查獲之外套等語，而到場處理
    之員警陳錫偉於偵查中復證述其經民眾之指認，被告是循福興鄉○○街方向逃逸
    ，旋即在該街二十二之二號民宅前發現被告騎乘之紅色重型機車，嗣並在該處民
    宅屋頂查獲被告所遺留之黑色外套等語，復有現場圖四張、現場照片六張及車籍
    作業系統－查詢認可資料等附卷可參，暨被告所有之安全帽一頂及盛裝汽油之玻
    璃瓶一只扣案可稽，被告之自白核與事實相符。
二、右揭犯罪事實二，亦據被告於偵查中及本院審理時供認不諱，且經證人黃秀鳳於
    偵查中證述無誤，並有證人黃秀鳳於九十一年三月四日二十一時許前往彰化縣警
    察局鹿港分局外中派出所製作之訊問筆錄在卷可參，被告此部分之自白，亦與事
    實相符而可採信。從而，本件事證明確，被告上開犯行均堪認定，應依法論科。
三、按刑法上所謂爆裂物，指有爆發性，且有破壞力，可於瞬間將人或物殺傷或毀損
    者而言，而中央主管機關依槍砲彈藥刀械管制條例第四條第三項規定，由內政部
    所公告之各類槍砲、彈藥主要組成零件種類所公告爆裂物之組成零件為：火藥、
    炸藥、雷管、制式導火索等有瞬間爆發性之物品，始足當之，是若僅以空瓶裝填
    汽油，其本體既不能獨立燃燒，汽油本體亦無類似炸藥、棉花藥、雷汞之爆發性
    及破壞力，自難率認為爆裂物，故以玻璃瓶內裝入汽油，以破布塞住瓶口，無非
    為一般盛裝易燃物之汽油瓶而已，與所謂爆裂物之汽油彈尚屬有間，本件被告所
    製作之汽油瓶，並無另裝置上開炸藥、雷汞等有瞬間爆發性之零件，自與前述之
    爆裂物有別，合先敘明。是核被告所為，係犯刑法第一百七十一條第一項之未指
    定犯人誣告罪及第三百四十六條第三項、第一項之恐嚇取財未遂罪。被告利用其
    不知情之母親黃秀鳳向該管公務員誣告犯罪，為間接正犯。被告所犯上開二罪間
    ，犯意各別，罪名互異，應分論併罰。又被告已著手於恐嚇取財犯行，而未取得
    任何財物，應依刑法第二十六條前段未遂犯之規定減輕其刑。另被告於本件所誣
    告之案件裁判前，於偵查中及本院審理時自白其犯罪，應依刑法第一百七十二條
    之規定減輕其刑。爰審酌被告之品行、犯罪之動機、目的、手段、所生之損害程
    度及其犯罪後坦承犯行態度良好等一切情狀，各量處如主文所示之刑，並定應執
    行並均諭知易科罰金之折算標準。扣案之安全帽一頂及玻璃瓶一只，為被告所有
    且供本件恐嚇取財犯行所用之物，業據被告供明在卷，依法均宣告沒收。
據上論斷，應依刑事訴訟法第二百九十九條第一項前段，刑法第一百七十一條第一項
、第一百七十二條、第三百四十六條第一項、第三項、第二十六條前段、第五十一條
第五款、第四十一條第一項前段、第二項、第三十八條第一項第二款，罰金罰鍰提高
標準條例第一條前段、第二條，判決如主文。
本案經檢察官陳德芳到庭執行職務。
中      華      民      國      九十二    年      五      月    十五    日
                                臺灣彰化地方法院刑事第二庭
                                    法      官  王義閔
右正本證明與原本無異。
如不服本判決，應於判決送達後十日內，向本院提出上訴狀( 須附繕本 )。
告訴人或被害人對於判決如有不服具備理由請求檢察官上訴者，其上訴期間之計算係
以檢察官收受判決正本之日期為準。
                                      法院書記官  詹國立
中      華      民      國      九十二    年      五      月    十六    日
刑法第一百七十一條
未指定犯人，而向該管公務員誣告犯罪者，處一年以下有期徒刑、拘役或三百元以下
罰金。
未指定犯人，而偽造、變造犯罪證據或使用偽造、變造之犯罪證據，致開始刑事訴訟
程序者亦同。
刑法第一百七十二條：
犯第一百六十八條至第一百七十一條之罪，於所虛偽陳述或所誣告之案件，裁判或懲
戒處分確定前自白者，減輕或免除其刑。
刑法第三百四十六條
意圖為自己或第三人不法之所有，以恐嚇使人將本人或第三人之物交付者，處六月以
上五年以下有期徒刑，得併科一千元以下罰金。
以前項方法得財產上不法之利益或使第三人得之者，亦同
前二項之未遂犯，罰之。


司法院資訊處製作；財團法人民間司法改革基金會備份。
